臺灣高等法院高雄分院刑事裁定　　　　　 96年度抗字第311號
抗　告　人　最高法院檢察署檢察官
被　　　告　甲○○
　　　　　　乙○○
上列抗告人因聲請羈押案件，不服臺灣高雄地方法院中華民國96
年8 月20日裁定（96年度聲羈字第932 號），提起抗告，本院裁
定如下：
    主  文
原裁定撤銷，發回臺灣高雄地方法院。
    理  由
一、聲請意旨略以：（一）被告甲○○、乙○○等2 人，分別擔
    任謝長延後援組織「高雄發展聯誼會」會長、副主任。民國
    （下同）9l間年謝長廷競選連任高雄市長期間，甲○○並兼
    任謝長廷後援會之會長及財務長，乙○○則兼任高雄發展聯
    誼會之會計。被告2 人竟與謝長廷基於共犯關係，於9l年間
    ，由謝長廷未依正常程序，逕指派邱文賓、張識興2 人擔任
    高雄銀行股份有限公司（下簡稱：高雄銀行）之公股代表董
    事，而由甲○○為謝長廷出面向邱文賓、張識興索賄，經邱
    文賓、張識興各交付新臺幣（下同）100 萬元予甲○○後，
    再由乙○○匯至民進黨中央黨部，嗣民進黨中央黨部再將款
    項匯回謝長廷設於交通銀行高雄分行之帳戶，供作謝長廷競
    選經費之用。同年11月間，前高雄市政府養護工程處處長黃
    景茂，亦以其父名義捐款100 萬元至高雄發展聯誼會。被告
    2 人既非市府員工及高雄銀行承辦人，竟能直接向邱文賓、
    張識興募款，又收受部屬黃景茂之支票，顯見被告2 人與謝
    長廷，為共同賣官收賄之共犯。（二）又乙○○提供人頭帳
    戶供謝長廷競選後援會使用，且未經他人授權，即以高雄市
    玉皇宮管理委會員、邱文賓、莊信雄、黃柏銳等19人（含公
    司法人）名義，分2l筆匯款至民進黨設於銀行之帳戶，總額
    達2095萬元，此經核對各匯款之筆跡均相同，且經多位被冒
    名者證述在卷。再則，玉皇宮之捐獻予謝長廷之280 萬元，
    僅150 萬元匯至高雄市發展協會帳戶，被告2 人卻由上開帳
    戶提領280 萬元轉匯至民進黨中央黨部，再由民進黨中央黨
    部匯入謝長廷競選帳戶內，其中130 萬元來源不明。是被告
    2 人除共犯洗錢防制法第9 條第1 項之罪、刑法第2l6 條、
    210 條之行使偽造私文書罪嫌，並與謝長廷涉嫌共犯貪污治
    罪條例第5 條第1 項第3 款之職務上收受賄賂罪，被告所犯
    為最輕本刑為5 年以上有期徒刑，及為免被告勾串捐款人及
    湮滅資金流向，請准予羈押並禁止接見等語（詳參卷附之聲
    請書）。
二、原裁定以檢察官並未提出「邱文賓、張識興擔任高雄銀行董
    事之過程，被告2 人亦有參與」之事證，復未提出「邱文賓
    、張識興擔任董事與捐款間，有對價關係」之相關證據，因
    認被告2 人與他人間並無「共同收賄、賣官之共犯犯意聯絡
    及行為分擔」；及被告2 人涉嫌使用他人名義匯款，涉嫌偽
    造私文書罪部分，乙○○亦自承確係由其匯款；莊信雄、邱
    文賓、黃柏銳等人，又均經檢察官詢問；且相關匯款資料，
    既非由被告保管，檢察官自可向各銀行調取比對，難認被告
    有勾串證人、湮滅證據之虞為由，而駁回檢察官羈押之聲請
    ；固非無見。
三、惟查，謝長廷於91年間競選高雄市長（連任）時，證人莊信
    雄（高雄銀行董事兼總經理）、邱文賓（高雄銀行董事）並
    未捐款予謝長廷，且未匯款各100 萬元至民進黨中央黨部等
    情，業據證人莊信雄、邱文賓於特偵組檢察官偵查中結證在
    卷（見莊信雄、邱文賓96年7 月19日訊問筆錄）。又被告甲
    ○○、乙○○2 人於原審法院羈押庭訊問時供稱，所募款項
    匯至民進黨中央黨部，再轉匯至謝長廷競選募款帳戶，主要
    是受限競選總部僅能簽發1 千800 萬元之捐款收據，才與民
    進黨中央協調，將捐款匯至民進黨中央黨部，並由民進黨中
    央黨部製給捐款收據，交付捐款人持以抵稅，後援會募款總
    數約8 千多萬元，匯至民進黨中央黨部之金額約2 千多萬元
    等情在卷。莊信雄既未捐款予謝長廷競選後援會或競選總部
    ，自無「取據抵稅」之問題。被告甲○○固辯稱是邱文賓之
    父邱村成捐款100 萬元，才用邱文賓名義匯款至民進黨中央
    黨部；但邱文賓並未同意謝長廷或其他幕僚以其名義匯款至
    民進黨中央黨部，且其父僅捐款10萬元等情，則為邱文賓於
    特偵組檢察官偵查中供證甚詳（見96年度查字第57號邱文賓
    96年7 月19日訊問筆錄）。況被告2 人所辯是向邱村成募款
    一情，倘若屬實，亦應以邱村成名義匯款為是，豈有未經同
    意而擅自冒用邱文賓名義匯款之可能？足見被告此部分辯解
    ，是否屬實，尚有追查之必要。又被告甲○○、乙○○冒用
    莊信雄、邱文賓名義匯款予民進黨中央黨部，除損及匯款申
    請書之文書真實性外，亦造成民進黨中央黨部錯誤製給捐款
    收據，足生損害於國家稅捐稽徵管理之正確性。被告2 人此
    部分所為，涉嫌觸犯刑法第216 條、第2l0 條行使偽造私文
    書罪（參考最高法院92年度台上字第4704號判決）及逃漏稅
    捐之嫌疑。而本件檢察官僅追查部分捐款及匯款情事，即發
    現有2 筆各100 萬元之款項係被告2 人冒用他人名義為捐款
    人而匯至民進黨中央黨部，再轉匯至謝長廷對外競選募款帳
    戶內供用。則被告供稱本件募款總額為8 千多萬元，並經特
    偵組初步追查結果，其中共有23筆合計2 千95萬元係由被告
    2 人先匯至民進黨中央黨部，再轉匯回謝長廷競選募款帳戶
    內。檢察官因而認為此部分之捐款、匯款實有進一步追查、
    釐清之必要，原審以此部分證據之調查，檢察官得向各銀行
    調取比對相關匯款資料，而認為無羈押被告2 人之必要，但
    證據之調查不限於物證，人證亦為調查證據之方法。因此，
    檢察官以苟被告2 人未予羈押禁見，恐有勾串證人莊信雄、
    邱文賓、張識興以外之其他捐款人或遭冒名匯款人之虞。檢
    察官執此而提起抗告，尚非全無理由，應將原裁定撤銷，發
    回原法院詳為斟酌後，更為妥適之裁定。
四、據上論結，應依刑事訴訟法第413 條前段，裁定如主文。
中　　華　　民　　國　　96　　年　　9 　　月　　10　　日
            刑事第六庭  審判長法  官  王憲義
                              法  官  張盛喜
                              法  官  邱永貴
以上正本證明與原本無異。
不得再抗告。
中　　華　　民　　國　　96　　年　　9 　　月　　10　　日
                              書記官  彭筱瑗
